【裁判字號】    89,親,45
【裁判日期】    890626
【裁判案由】    確認父子關係存在
【裁判全文】
臺灣桃園地方法院民事判決  八十九年度親字第四十五號
    原      告    丙○○
    被      告    乙○○
    兼法定代理人  甲○○
右當事人間請求確認父子關係存在事件，本院判決如左：
    主      文
原告之訴駁回。
訴訟費用由原告負擔。
    事      實
甲、原告方面：
  一、聲明：確認原告與被告乙○○間父子關係存在。
  二、陳述：原告自民國八十一年起即與被告甲○○同居，於八十二年十月二十五日
      產下一子乙○○。當時被告甲○○雖與陳志欽為夫妻，但並無夫妻之實，為被
      告家庭和諧之著想，被告甲○○生產後即搬回原配陳志欽家中居住，乙○○一
      出生就由原告扶養至今，此事陳志欽並不知情，出生證明書上也未填寫父親為
      何人。目前小孩即將入學，陳志欽已過世，現原告與被告甲○○已準備近期結
      婚。按非婚生子女經生父撫育者，已因視同認領而取得婚生子女之身分，現因
      被告乙○○之法律上父親陳志欽已過世，而有提起確認身分之訴之必要，且父
      子關係係持續之關係，而非過去，為傳祠倫理、血統及小孩之成長過程，原告
      為認領子女而提起本件確認之訴等語，為此依法訴請判決如聲明。
  三、證據：提出戶籍謄本、出生證明書、長庚醫院親子鑑定報告各一份為證。
乙、被告方面：
  一、聲明：同意原告之請求。
  二、陳述：被告乙○○確係被告甲○○自原告受胎所生，伊在八十二年十月二十五
      日生下乙○○後就回去和伊先生陳志欽辦理離婚，伊先生八十五年十月十日過
      世。
    理      由
一、本件原告主張被告甲○○與訴外人陳志欽本係夫妻，惟被告甲○○與訴外人陳志
    欽於八十一年間即未再同居，並與原告同居，被告甲○○於八十二年十月二十五
    日生下一女即被告乙○○，是被告乙○○係被告甲○○自原告受胎所生，為此請
    求確認原告與被告乙○○間父子關係存在，並提出戶籍謄本、出生證明書、長庚
    醫院親子鑑定報告各一份。
二、按妻之受胎係在婚姻關係存續中者，依民法第一千零六十三條第一項規定，應推
    定其所生子女為婚生子女，受此推定之子女，惟在夫妻之一方能證明妻非自夫受
    胎者，或夫能證明受胎期間內未與妻同居者，得依同條第二項之規定，於知悉子
    女出生之日起，一年內以訴否認之，如夫妻均已逾該項所定之法定期間而未提起
    否認之訴，或雖提起而未受有勝訴之確定判決以前，該子女在法律上不能不認為
    夫之婚生子女，無論何人，皆不得為反對之主張（最高法院著有二十三年度上字
    第三四七三號、七十五年度台上字第二０七一號判例可資參照）。亦即受婚生推
    定之子女，除依夫或妻否認之訴外，不能依其他方法否認其地位。
三、本件被告甲○○與訴外人陳志欽原係夫妻，嗣於八十三年八月二十五日協議離婚
    ，而被告乙○○係於八十二年十月二十五日出生，此有戶籍謄本二紙、出生證明
    一份在卷可考，原告對此亦不爭執，依法被告乙○○為陳志欽之婚生子女。而乙
    ○○與被告陳志欽之父女關係，迄未為法院確定判決所否認，此復為原告所是認
    ，依前開判例要旨，無論何人均不得為相反之主張，原告自不得確認被告乙○○
    為其婚生女，否則，無異一人同時有兩位父親，有違人倫秩序。是原告提起本訴
    已欠缺權利保護要件，在法律上顯無理由，則揆諸前項說明，自應駁回。
據上論結，本件原告之訴為無理由，依民事訴訟法第二百四十九條第二項、第七十八
條，判決如主文。
中      華      民      國    八十九    年      六      月    二十六    日
                                        臺灣桃園地方法院民事第一庭
~B法      官  楊晉佳
右為正本係照原本作成
如對本判決上訴須於判決送達後廿日內向本院提出上訴狀
中      華      民      國    八十九    年      六      月    二十八    日
~B法院書記官  陳秀鳳


司法院資訊處製作；財團法人民間司法改革基金會備份。
